【裁判字號】    89,易,1203
【裁判日期】    900904
【裁判案由】    傷害等
【裁判全文】
臺灣嘉義地方法院刑事判決                        八十九年度易字第一二三號
    公  訴  人  臺灣嘉義地方法院檢察署檢察官
    被      告  戊○○
    選任辯護人  嚴庚辰
    被      告  丁○○
    被      告  己○○
    被      告  庚○○
    被      告  辛○○○
    被      告  乙○○
    被      告  丙○○
右列被告因傷害等案件，經檢察官提起公訴（八十九年度偵字第五九五三號、第六七
四七號、第六八三八號、第六八六六號），本院判決如左：
    主  文
戊○○傷害人之身體，處有期徒刑伍月，如易科罰金，以參佰元折算壹日；以加害財
產之事，恐嚇他人致生危害於安全，處有期徒刑陸月，如易科罰金，以參佰元折算壹
日。應執行有期徒刑拾月，如易科罰金，以參佰元折算壹日。
丁○○共同傷害人之身體，處有期徒刑伍月，如易科罰金，以參佰元折算壹日。
庚○○共同連續傷害人之身體，處有期徒刑陸月，如易科罰金，以參佰元折算壹日。
辛○○○共同傷害人之身體，處有期徒刑伍月，如易科罰金，以參佰元折算壹日。
己○○、丙○○、乙○○均無罪。
    事  實
一、戊○○、丁○○係兄弟關係，二人素因財產糾紛不睦，（一）於民國八十九年七
    月十七日下午二時許，戊○○因土地所有權問題，與包商甲○○一同至丁○○位
    於嘉義縣水上鄉回歸村北回四十六之二十八號之中聯汽車美容行前進行測量，引
    起丁○○不滿，戊○○、丁○○二人遂起爭執，戊○○、丁○○竟均生普通傷害
    之故意，發生互毆，而丁○○之妻庚○○亦基於與丁○○共同傷害之犯意聯絡，
    並基於概括之犯意，以電話聯絡另二名姓名、年籍不詳之成年男子至上址，並將
    前開美容行內之柴刀一把交予其中一名男子，由該二名男子追打戊○○。雙方互
    毆結果，造成丁○○受有左側面部挫傷，戊○○則受有胸腹部挫傷一處、四肢挫
    傷三處、擦傷一處等傷害。（二）於同日下午二時四十五分許，戊○○之妻丙○○、丙○○之兄乙○○知悉戊○○因前開爭執受傷，即同往前開中聯汽車美容行
    理論，因而與丁○○之妻庚○○、庚○○之母辛○○○發生口角，庚○○即承前
    開傷害之概括犯意，與辛○○○、壬○（另結）基於傷害之犯意聯絡，三人一同
    圍住丙○○，辛○○○並持木棍毆打丙○○頭部，造成丙○○受有頭部外傷、枕
    部挫傷、腦震盪等傷害。（三）旋而戊○○得知上情，氣憤之餘，即於同日下午
    五時許，攜帶木棍一支，與乙○○及四、五名姓名、年籍不詳成年男子，一同至
    中聯汽車美容行與丁○○、庚○○理論。戊○○並基於毀損及恐嚇他人之犯意，
    持鐵棍翻倒上址之茶桌，使茶桌上之瓷製茶具因而毀損不堪使用，並使在場之丁○○、庚○○心生畏懼。嗣經警方至現場處理，始悉上情。
二、案經告訴人辛○○○、戊○○、丁○○、庚○○、何麗鄉訴由嘉義縣警察局水上
    分局報告臺灣嘉義地方法院檢察署檢察官偵查起訴。
    理  由
壹、有罪部分：
一、事實欄（一）部分：
    訊據被告戊○○坦承與丁○○互毆等情不諱；被告丁○○固坦承與戊○○互毆，
    然辯稱伊並未與被告庚○○找人追打戊○○，扣案之柴刀係被告戊○○持有前往
    上址云云；被告庚○○則矢口否認右開犯行，辯稱：伊打電話是為報警，並未聯
    絡他人追打戊○○云云。經查：
（一）被告戊○○、丁○○互毆等情，除據被告戊○○、丁○○二人直承無訛，並互
      核與共同被告庚○○之供陳、目擊證人甲○○之證述情節悉相符合，此外，復
      有傷害診斷書、診斷證明書各一紙存卷可參，自堪信實。
（二）被告戊○○於前揭時地與甲○○至上址後，與丁○○發生爭執，庚○○撥打電
      話後，二名不詳姓名、年籍成年男子到場，被告庚○○並提供將一支柴刀予其
      中一人，該二名男子即追打戊○○等情，業據告訴人戊○○指述、證人甲○○
      證述明確，並有戊○○傷害診斷書一紙在卷可佐，而就證人甲○○所結證稱被
      告庚○○說要報警後，不到十分鐘就有二人坐車前來，下車就打戊○○等語（
      見卷附本院九十年四月三十日訊問筆錄）以觀，該二名男子既於被告庚○○撥
      打電話後，迅即出現，並直追打被害人戊○○，顯係經被告庚○○之聯繫方始
      為之。再質之被告庚○○，其亦供陳：「.... 之後戊○○也自己走了，車子
      還留在現場。」等語（見卷附八十九年他字第一七六九號偵查卷內八十九年八
      月一日訊問筆錄），衡情若非必要將汽車留於現場，豈有自行離去而將代步工
      具留置該地之理？益徵被告戊○○當時係受追打而倉促離去。是被告庚○○、
      丁○○前開所辯，顯係畏罪卸責之詞，不足採信。
二、事實欄（二）部分：
    訊據被告庚○○、辛○○○均矢口否認於事實欄（二）所示時地傷害之事實，均
    辯稱：係丙○○將辛○○○推倒，伊等均未毆打丙○○云云。經查，被告辛○○○、庚○○、壬○如何包圍被害人丙○○、被告辛○○○如何持木棍毆傷被害人
    丙○○等情，均據被害人丙○○指述、證人乙○○證述明確，並有驗傷診斷書一
    紙存卷可稽。至壬○、庚○○是否亦出手毆打告訴人丙○○一節，質諸告訴人丙○○前於偵查中稱：「.... 辛○○○、庚○○、壬○三人把我圍住，庚○○先
    打我的頭。後來辛○○○也拿木棍打我的頭及身體....。」等語（見卷附八十九
    年他字第一七六九號偵查卷內八十九年八月一日訊問筆錄），嗣於本院調查時改
    稱：「（問：那時候打你的有三人？）是的。那時候我一下車，我被被告辛○○○拉我的頭髮，被告庚○○、被告壬○打我的頭，我被他們三人圍住，那時候還
    有十多個人在那裡，其餘我不認識。」等語（見卷附本院九十年四月十六日訊問
    筆錄），前後已然不一，而在場之被告乙○○則證稱：「（問：被告庚○○、被
    告壬○只是圍者你妹妹？）我看到的是圍者。」等語（見本院九十年四月十六日
    訊問筆錄），再觀諸被害人丙○○提出之驗傷診斷書，其傷僅為頭部挫傷3X3 公
    分一處，難認為三人共同毆打所致，是被告壬○、庚○○二人出手毆打告訴人丙○○之事實，尚屬不能證明，併此敘明。
三、事實欄（三）部分：
    訊據被告戊○○固供認於事實欄（三）所示時地，與被告乙○○及四、五名姓名
    、年籍不詳之成年男子同至上址，及毀損被告丁○○所有之茶具等情不諱，惟矢
    口否認有何毀損、恐嚇犯行，辯稱：伊係不小心將茶桌翻倒，且並無恐嚇戊○○
    等人之意云云。經查：被告戊○○如何將汽車美容行內茶桌翻倒，致告訴人所有
    之茶具損壞不堪使用等情，業據被告於偵查中及本院調查時直承不虛，核與告訴
    人丁○○指述、在場之被告庚○○供述情節相符，另有現場照片二幀在卷可佐，
    被告戊○○毀損犯行自可認定。被告於本院審理時翻異前詞，辯稱：伊係於混亂
    中不甚將該茶几翻到云云，然查，觀諸現場照片所示之茶桌，其材質屬木製，而
    依其長度、寬度，若非出於故意，不可能將之翻倒，足見被告前揭所辯，係事後
    冀免刑責所杜撰，不足採信。次查，被告如何持鐵棍並夥同四、五名成年男子同
    至被害人住所，並在被害人丁○○、庚○○面前將茶桌翻倒，令在場之被害人丁○○、陳庚○○心生畏懼等情，業據被害人丁○○、庚○○指述明確，究觀被告
    戊○○在雙方已有仇隙之情形下，攜帶武器、人手至被害人之店裡，並在被害人
    前翻倒被害人丁○○所有之茶桌，上開舉動，自屬以危害財產之事恐嚇他人，致
    人心生畏懼，事證明確，被告戊○○犯行自堪認定。
四、核被告丁○○、庚○○、辛○○○所為，均係犯刑法第二百七十七條第一項之傷
    害罪，被告丁○○、庚○○間就事實欄（一）部分；被告庚○○、辛○○○與壬○間就事實欄（二）部分，有犯意聯絡及行為分擔，皆為共同正犯。又被告庚○○多次傷害犯行，時間緊接，方法相同，觸犯構成要件相同之罪名，顯係基於概
    括犯意為之，應依連續犯之規定論以一罪，並依法加重其刑。核被告戊○○所為
    ，係犯行法第二百七十七條第一項之傷害罪、第三百五十四條之毀損罪、第三百
    零五條之恐嚇罪，其毀損茶具之目的在恐嚇他人，是所犯毀損、恐嚇二罪，有方
    法目的之牽連關係，應從依重之恐嚇罪論處。又被告所犯傷害、恐嚇二罪，犯意
    個別，行為互殊，應予分論併罰。爰審酌被告等人均為家族至親，僅為些許財產
    細故，至親情於不論，動輒暴力相向，犯後猶未能賠償對方損失，態度不佳等一
    切情狀，分別量處如主文之刑，並均諭知易科罰金之折算標準，以示懲警。
貳、無罪部分：
    本件公訴意旨另以被告己○○於事實欄（一）所示時地，與另一名姓名、年籍不
    詳之成年男子同往中聯汽車美容行，與被告丁○○基於傷害他人之犯意聯絡，徒
    手毆打戊○○；被告丙○○於事實欄（二）所示時地與被告庚○○、辛○○○發
    生口角，雙方徒手互毆，造成辛○○○受有下部疼痛、無力等傷害；（三）被告
    乙○○與基於與被告戊○○毀損及恐嚇他人之犯意聯絡，由戊○○機帶鐵棍至中
    美汽車美容行，並將上址之茶几翻倒，使位於茶几上瓷製茶具毀損不堪使用，並
    使在場之被害人丁○○、庚○○等人心生畏懼。因認被告己○○、丙○○二人涉
    犯刑法第二百七十七條第一項之傷害罪；被告乙○○涉犯刑法第三百五十四條之
    毀損罪、第三百零五條之恐嚇罪。惟犯罪事實應依證據認定之，無證據不得推定
    其犯罪事實，又不能證明被告犯罪者，應諭知無罪之判決，刑事訴訟法第一百五
    十四條、第三百零一條第一項前段分別定有明文。又告訴人之指訴係以使被告入
    罪為目的，是其指訴是否與事實相符，仍應調查其他證據以資審認，最高法院五
    十二年台上字第一三００號亦均著有判例足資參照。訊據被告己○○、丙○○、
    乙○○均堅詞否認犯行，己○○辯稱：伊當時至位於臺中縣之寶勝證券公司辦理
    股票匯撥業務，並不在嘉義等語；被告丙○○辯稱：伊並未打被害人辛○○○等
    語；被告乙○○辯稱：當時係被告戊○○要求伊載之前往中聯汽車美容行，伊才
    載之前往，並未參與毀損、恐嚇等語。經查：
一、被告己○○部分：
    公訴人認被告己○○涉犯傷害罪嫌，無非以告訴人戊○○之指述、證人甲○○之
    證述，及被告己○○對於何時至位於臺中縣之寶勝證券公司辦理股票匯撥事宜所
    供前後矛盾，並與證人陳麗香、被告庚○○所述返回嘉義之時間不同，資為論罪
    依據。經查，觀諸證人甲○○於偵查時所證述，固結證被告庚○○打電話後，有
    二名男子至上址追打被害人戊○○等情明確，然並未述及被告己○○在場，是公
    訴人認證人甲○○於偵查中證述證人己○○追打被害人戊○○，容有誤會。再經
    本院訊問證人甲○○結果，其證稱：「.... 那老闆娘說要報警。不到十分鐘後
    有一部車來，上面有二個少年，下車就打戊○○，老闆娘就拿壹支鐵管柴刀給那
    二個少年其中一人....。」等語，其所稱「少年」，核與年已三十有餘之被告己○○難認相符。又被告本無自證無罪之義務，被告己○○對於前述寶勝證券公司
    辦理股票匯撥事宜之時間，前後所供縱有出入，亦難遽為不利被告之認定。綜上
    ，本件除被告所供前後互有出入外，僅有告訴人戊○○之指述，揆諸首揭說明，
    自不能以刑法第二百七十七條第一項之罪責相繩。
二、被告丙○○部分：
    按刑法上之傷害罪，以有傷害人之意思並發生傷害人結果者，始能成立（罪高法
    院二十三年上字第七六三號判例參照），本件觀諸被害人所指述：「.... 因為
    剛跌倒當天不會很痛，隔天感覺痛才去看醫生。」等語（見卷附八十九年他字第
    一七六九號偵查卷內八十九年八月一日訊問筆錄），然迄於本院言詞辯論終結前
    均未能提出與其指述內容相符之就醫或診斷證明，已難認定其受有傷害，而依被
    害人辛○○○所提出八十九年七月二十六日、八十九年八月八日二紙診斷證明書
    觀之，其中八十九年八月八日之診斷證明書上雖記載病名為「下背痛、腰椎退化
    性關節炎」，然應診日期載名為八十九年八月八日，距本案已數十日，殊難認上
    開病症即為受被告丙○○毆打所致；而八十九年七月二十六日之診斷證明書中醫
    師囑言欄內係記載：「因上述（指腦中風）疾病，於民國八十九年二月五日至二
    月九日住院，之後於門診追蹤治療，有右側肢體無力及行動不便之後遺症。」（
    見八十九年七月二十六日診斷證明）等語，亦與本件無涉。縱據上述，被害人是
    否受傷屬難以證明，既未能證明傷害之實害，自難認被告丙○○有何公訴人所指
    傷害犯行。
三、被告乙○○部分：
    經查，被告戊○○個人將茶桌翻倒，使茶桌上之瓷製茶具因而毀損不堪使用等情
    ，業據被害人陳錫詎於警訊時所述：「.... 後來我大哥戊○○動手翻倒.... 」
    等語、被害人庚○○陳述：「.... 當時戊○○進入即打翻現場茶几.... 」等語
    （見卷附八十九年七月十九日警訊筆錄）明確，互核與本案被告戊○○於警訊、
    偵查中供陳情節相符，再依被告戊○○所述，當時係伊要求被告乙○○載其至中
    聯汽車美容行，核與被告乙○○所供伊僅係應被告戊○○之要求，載之至上址云
    云相符，綜上情以觀，被告戊○○所為上開舉動，究為進入中聯汽車美容行後之
    起意，抑屬事前謀議，均屬可能，是被告乙○○載被告戊○○前往上址之際，是
    否即有與被告戊○○共犯本件毀損、恐嚇犯行，並無積極證據可為佐憑。被告乙○○所辯上開情詞，應非子虛。
四、綜上所述，公訴人所舉證據尚難遽為不利被告己○○、丙○○、乙○○之認定，
    此外，本院復查無其他積極證據，足認該等被告有何公訴意旨所指之犯行，該等
    被告犯行尚屬不能證明，自應為無罪之諭知。
據上論斷，應依刑事訴訟法第二百九十九條第一項前段、第三百零一條，刑法第二十
八條、第五十六條、第二百七十七條第一項、第三百五十四條、第三百零五條、第四
十一條第一項前段、第二項，判決如主文。
本案經檢察官陳連發到庭執行職務
中      華      民      國    九十      年      九      月      四      日
                                臺灣嘉義地方法院刑事第一庭
                                  審判長法  官  陳  珍  如
                                        法  官  康  存  真
                                        法  官  鄧  晴  馨
右正本證明與原本無異。
如不服本判決，應於判決送達後十日內向本院提出上訴狀( 應附繕本 )。
中      華      民      國    九十      年      九      月      六      日
                                        書記官  李  彩  娥
附錄本案論罪科刑法條全文：
中華民國刑法第二百七十七條
傷害人之身體或健康者，處三年以下有期徒刑、拘役或一千元以下罰金。
犯前項之罪因而致人於死者，處無期徒刑或七年以上有期徒刑；致重傷者
，處三年以上十年以下有期徒刑。
中華民國刑法第三百五十四條
毀棄、損壞前二條以外之他人之物或令致不堪用，足以生損害於公眾或他
人者，處二年以下有期徒刑、拘役或五百元以下罰金。
中華民國刑法第三百零五條
以加害生命、身體、自由、名譽、財產之事，恐嚇他人致生危害於安全者
，處二年以下有期徒刑、拘役或三百元以下罰金。


司法院資訊處製作；財團法人民間司法改革基金會備份。
